【裁判字號】    92,易,249
【裁判日期】    920903
【裁判案由】    加重竊盜等
【裁判全文】
臺灣臺中地方法院刑事判決                          九十二年度易字第二四九號
    公  訴  人  臺灣臺中地方法院檢察署檢察官
    被      告  甲○○
    選任辯護人  林春祥
右列被告因加重竊盜等案件，經檢察官提起公訴（九十一年度偵字第二二三三一、二
三七五四號），本院判決如左：
    主  文
甲○○共同連續意圖為自己不法之所有，以恐嚇使人將本人之物交付，處有期徒刑拾
壹月。扣案之鐵製強力Ｔ型扳手壹支沒收。
    事  實
一、甲○○與自稱「林建良（係語音）」之不詳姓名、年籍、住居所年約二十六歲至
    三十歲間之成年男子二人，均僅因一時缺錢花用，為圖謀快速之獲利，竟共同基
    於意圖為自己不法所有之概括犯意聯絡與行為分擔，於民國九十一年十月中下旬
    間之某日，渠二人即共同謀議以竊取他人所有之車輛，利用車內所留下之連絡資
    料恐嚇失竊車輛之車主或車輛使用人，要求匯款至由「林建良」所提供之三信商
    業銀行北屯分行帳號第0000000000號戶名丙○○（丙○○部分由檢察
    官另行偵辦中）帳戶內，再利用丙○○帳戶之提款卡至提款機領錢花用之方式，
    先後於九十一年十月三十日上午十一時許、九十一年十月三十日晚間十一時許（
    公訴人於起訴書內所記載之九十一年十月三十一日上午八時許，應係戊○○發現
    車子失竊之時間）及九十一年十一月十五日下午二時三十分許，分別在嘉義市○
    區○○路一五一號前、嘉義市○○路「崇文國小」前及臺中市○區○○○路一段
    二五七號前，以由「林建良」在一旁把風，另由甲○○攜帶持用屬其所有客觀上
    足以對人之生命、身體產生危害可供兇器使用之鐵製強力Ｔ型扳手一支，強行將
    自小客車之車門撬開，再將鐵製強力Ｔ型扳手插入電門發動汽車引擎之方式，連
    續下手竊取車主登記為吳璧修所有，平日則由丁○○所使用之車牌號碼Ｊ七－二
    五一八號自用小客車、戊○○所有車牌號碼Ｎ三－九六九五號自用小客車及車主
     登記香港商思達飛投資有限公司所有，平日由乙○○所使用之車牌號碼Ｈ九－
    一０八三號自用小客車（有關上開車牌號碼Ｊ七－二五一八號、Ｎ三－九六九五
    號及Ｈ九－一０八三號三部自小客車車門鎖及電門鑰匙孔遭破壞毀損部分，均未
    據提出告訴），得手後，再將上開所竊得之車牌號碼Ｊ七－二五一八號自用小客
    車藏放於嘉義市○區○○街六十四號前、另車牌號碼Ｎ三－九六九五號自用小客
    車則藏放在嘉義市○區○○○街二十號前、車牌號碼Ｈ九－一０八三號自用小客
    車藏放於臺中市○區○○路二段四十八巷口等處。嗣即由「林建良」持無登錄資
    料之易付卡門號為0000000000號之行動電話，連續於九十一年十月三
    十一日上午十一時許、十二時許，分別依車上之車主資料，打電話給丁○○、戊○○二人（另乙○○部分尚未接獲恐嚇取財之電話），要求丁○○須匯款新臺幣
    （下同）一萬元、戊○○須匯款二萬元至其指示之「丙○○」帳戶內，始能取回
    車子。丁○○、戊○○因畏懼其車無法取回，乃聽從「林建良」之指示而分別於
    九十一年十月三十一日下午二時十分許及同日下午三時二十八分許，各匯款一萬
    元及二萬元至三信商業銀行北屯分行帳號第0000000000號「丙○○」
    之帳戶內，迨款項匯入後，「林建良」再以電話告知丁○○、戊○○藏置汽車處
    ，由其二人自行前往上開藏放地點即嘉義市○區○○街六十四號前及嘉義市○區
    ○○○街二十號前將車子取回。嗣於九十一年十一月十六日午夜零時十二、三分
    ，甲○○復夥同「林建良」，並由甲○○攜帶持用前開客觀上足供兇器使用之鐵
    製強力Ｔ型扳手一支，在臺中市○區○○路與原子街口處，由「林建良」在一旁
    把風，再由甲○○下手撬開行竊屬己○○所有之車牌號碼Ｈ八－六六六六號自用
    小客車時，為己○○發覺報警合力圍捕，嗣於九十一年十一月十六日午夜零時十
    五分許，在臺中市○區○○路與福龍街口處為警當場逮獲屬現行犯之甲○○，一
    旁把風之「林建良」見狀則趁機逃離，現場則扣得上開屬甲○○所有供行竊所使
    用之鐵製強力Ｔ型扳手一支，復自甲○○所穿褲子左後口袋內起出寫有乙○○失
    竊汽車車牌號碼、聯絡電話、停放地點之便條紙一紙，後警員並循線前往臺中市
    ○區○○路二段四十八巷口處尋獲乙○○失竊之車牌號碼Ｈ九－一０八三號自用
    小客車，始查知上情。
二、案經臺中市警察局第二分局移送臺灣臺中地方法院檢察署檢察官偵查起訴。
    理  由
一、訊據被告對於右揭事實，除矢口否認事先知情「林建良」要其竊取登記車主吳璧
    修所有，平日由丁○○所駛用之車牌號碼Ｊ七－二五一八號自用小客車之目的，
    是要供恐嚇勒贖匯款外，餘均坦承不諱，核與被害人丁○○、戊○○、乙○○、
    己○○等人於警、偵訊中及本院審理時到庭指述之失竊及勒贖之情節相符，復有
    車輛尋獲贓物認領保管單二紙、照片七張、己○○行車執照乙紙、車籍作業系統
    —查詢車輛認可資料乙紙、車輛竊盜、車牌失竊資料個別查詢報表二紙、汽車車
    籍查詢資料乙紙、丙○○帳戶明細乙份（含開戶印鑑卡影本及丙○○之國民身分
    證影本）、無登錄資料之易付卡門號為0000000000號行動電話之通聯
    紀錄等附卷及鐵製強力Ｔ型扳手一支與便條紙一張扣案足資佐證。又被告前於九
    十一年十一月十六日臺灣臺中地方法院檢署內勤檢察官訊問時亦坦承：共恐嚇勒
    贖二輛車，「林建良」有說要分其一成二千元，－－－前面二輛都已經勒贖過了
    （詳見九十一年度偵字第二二三三一號偵查卷第三十七頁、第三十八頁）等語，
    另於九十一年十一月二十八日警訊筆錄中亦均坦承不諱（詳見同上偵查卷第五十
    頁至第五十一頁），另依卷附之「丙○○」帳戶明細資料所示亦僅有被害人丁○○、戊○○二人有為匯款之行為，且其二人之匯款時間差距無幾，再對比卷附之
    無登錄資料易付卡門號為0000000000號行動電話之通聯紀錄中（詳見
    同上偵查卷第九十九頁），以撥打行動電話聯絡被害人丁○○、戊○○二人之時
    間亦互有先後插入等情，顯見被告就被害人丁○○所有之自小客車行竊及恐嚇取
    財部分與「林建良」亦有共同犯意之聯絡與行為之分擔無誤，足認被告於本院審
    理時所辯稱：伊並不知道「林建良」要恐嚇丁○○乙節，實無足採信。又本件被
    告與「林建良」二人所共同用以行竊之鐵製強力Ｔ型扳手一支，在客觀上足以對
    他人之生命、身體構成威脅，而具有危險性，自係屬兇器無誤。另被告係因為缺
    錢花用才會為竊車勒贖之犯罪行為乙情，亦經被告於本院審理時供承在卷（詳見
    本院九十二年八月二十日審判筆錄），顯見被告有為自己不法所有之意圖甚明，
    本件事證明確，被告犯行均洵堪以認定。
二、按刑法第五十五條後段所定犯一罪而其方法或結果之行為犯他罪名者，稱為牽連
    犯，所謂方法行為係對目的行為而言，結果行為係對原因行為而言，牽連犯之成
    立，除須有二個以上故意行為，且各別觸犯不同之罪名外，該二個以上之行為應
    有方法或結果關係始可。又按竊盜罪所保護者為財產法益，與恐嚇取財罪所保護
    之法益除財產法益外兼及個人之決定自由者，尚有不同。不罰之後行為係指已合
    併在前行為加以處罰之後行為，如於竊盜行為後之恐嚇取財行為，該恐嚇取財行
    為除破壞被害人財產法益外另侵及被害人之意思決定自由，則恐嚇取財行為難謂
    係不罰之後行為；又不罰之前行為係指已合併在主要後行為加以處罰整次要前行
    為，若行為人於竊車之時，即有以該車向車主恐嚇取財之意思，則竊車行為與恐
    嚇取財行為有方法結果關係，應依牽連犯之規定處罰，難謂在後恐嚇取財行為之
    處罰已足以涵蓋在前之竊盜行為，縱依牽連犯規定亦係從一重之恐嚇取財罪處罰
    ，惟此乃基於刑事政策之考量，難謂竊盜行為乃不罰之前行為。本件被告於本院
    審理時坦認：伊知道「林建良」偷被害人戊○○所有之車輛之目的係為供擄車勒
    贖等語（詳見本院九十二年八月二十日審判筆錄），再參以被告與「林建良」二
    人於知悉車主或車輛使用人，業已依指示將款項匯入指定帳戶內後，即依約告知
    車主或車輛使用人所失竊車輛之下落，再由被害人自行將車取回等情，足認被告
    與「林建良」二人確係以竊取車輛之方法，用以達成恐嚇車主或車輛使用人交付
    財物之目的無誤，先予敘明。又按竊盜罪既遂與未遂之區別，應以所竊之物已否
    移入自己權力支配之下為標準；若已將他人財物移歸自己所持，即應成立竊盜既
    遂罪；至其後將已竊得之物遺棄逃逸，仍無妨於該罪之成立（最高法院十七年上
    字第五０九號判例意旨參照）。查被告甲○○與「林建良」二人共同下手行竊被
    害人己○○所有車牌號碼Ｈ八－六六六六號自用小客車之時，被告既已打開車門
    並坐入駕駛座上，實已將車牌號碼Ｈ八－六六六六號自小客車移入於自己實力支
    配之下無誤，此部分加重竊盜行為即已完成，尚難以贓物未駛離停車現場，而謂
    為竊盜未遂（最高法院四十九年度台上九三九號判例意旨參照）。本件公訴人認
    被告與「林建良」共同攜帶持用客觀上足供兇器使用之鐵製強力Ｔ型扳手一支，
    在臺中市○○路與原子街口下手行竊被害人己○○所有車牌號碼Ｈ八－六六六六
    號自用小客車之部分係犯刑法第三百二十一條第二項、第一項第三款之加重竊盜
    未遂罪，尚有未洽，惟尚無庸變起訴法條（參見司法院七十三年七月七日七三廳
    刑一字第六０三號函），併此敘明。故核被告所為，係犯刑法第三百二十一條第
    一項第三款之攜帶兇器竊盜罪及同法第三百四十六條第一項之恐嚇取財罪。被告
    甲○○與自稱「林建良（係語音）」之不詳姓名、年籍、住居所年約二十六歲至
    三十歲間之成年男子二人間，就上開犯行均具有犯意之聯絡與行為之分擔，為共
    同正犯。又被告先後多次攜帶兇器竊盜、恐嚇取財之犯行，時間緊接，所犯係構
    成要件相同之罪，顯各係基於概括犯意反覆為之，為連續犯，均應依刑法第五十
    六條之規定各論以一攜帶兇器竊盜罪及恐嚇取財罪，並均依法加重其刑。又被告
    二人所犯上開攜帶兇器竊盜罪及恐嚇取財罪二罪之間，有方法結果之牽連關係，
    為牽連犯，應從一重之刑法三百四十六條第一項之恐嚇取財既遂罪處斷。爰審酌
    被告之平日素行、被告犯罪之動機與目的均係為圖謀一己之私利、又僅因好逸惡
    勞即圖以竊車恐嚇車主之方法期以不勞而獲，所用方法、手段均非屬平和、所竊
    盜財物之價值、竊盜及恐嚇匯款之次數、恐嚇所得之不法利益金額、對社會治安
    、經濟秩序所生危害之程度甚巨及被告犯罪後未能坦白交待自稱「林建良」者之
    詳細姓名、年籍、住居所等資料以供偵查機關追緝犯罪以伏正法，態度尚非屬良
    好等一切情狀，量處如主文所示之刑，以示懲儆。
三、扣案之鐵製強力Ｔ型扳手一支，係被告甲○○所有之物，並用供以犯本案之竊盜
    罪所用之物，此業經被告於本院審理時供承在卷（詳見本院九十二年八月二十日
    審判筆錄），爰依刑法第三十八條第一項第二款之規定宣告沒收之。另如未扣案
    之行動電話一支（即用以供撥打無登錄資料之易付卡門號0000000000
    號之行動電話），因型號廠牌均不詳，復查無其他積極證據足以證明係被告或係
    共犯「林建良」所有之物，又非屬違禁物，核與沒收之要件不符，爰不予宣告沒
    收。又未扣案之無登錄資料之易付卡門號0000000000號之ＳＩＭ卡一
    片，因係行動電話公司（按依國內電信公司一般定型化契約之約定，該晶片卡之
    所有權乃係屬電信公司所有，申請人僅因承租門號而取得使用權）所有之物，亦
    非屬被告或共犯「林建良」所有之物，又非屬違禁物，核與沒收之要件不符，爰
    亦不予宣告沒收。至未扣案之戶名「丙○○」帳戶所屬之存摺及提款卡等物，雖
    係供本案犯罪所用之物，惟依卷內現存有之資料實查無其他積極證據足以證明現
    尚存在，為防免日後執行之困難，爰亦不予宣告沒收。再扣案附於偵查卷內之寫
    有被害人乙○○失竊汽車牌號號、聯絡電話、停放地點之便條紙一紙，係由共犯
    「林建良」所記載後，交由被告持有之物，此亦經被告於本院審理時供明在卷（
    詳見同上審判筆錄），顯係預備供持以犯恐嚇乙○○勒贖財物所用之物，然本件
    被告與「林建良」二人既均未著手於撥打行動電話恐嚇乙○○勒贖財物之行為，
    而刑法第三百四十六條之恐嚇取財罪又未有處罰預備犯之明文，是該扣案附於偵
    查卷內之寫有乙○○失竊汽車牌號號、聯絡電話、停放地點之便條紙一紙，自亦
    無從為沒收之諭知（最高法院八十五年度台非字第三一八號判決意旨參照），同
    此敘明。
據上論斷，應依刑事訴訟法第二百九十九條第一項前段，刑法第二十八條、第五十六
條、第三百四十六條第一項、第三百二十一條第一項第三款、第五十五條、第三十八
條第一項第二款，罰金罰鍰提高標準條例第一條前段，判決如主文。
本案經檢察官林蓉蓉到庭執行職務。
中      華      民      國      九十二      年      九    月    三      日
                                    臺灣臺中地方法院刑事第六庭
                                        法  官  許  旭  聖
右正本證明與原本無異。
如不服本判決，應於送達後十日內向本院提出上訴狀（須附繕本），上訴於
臺灣高等法院臺中分院。
                                        書記官
中      華      民      國      九十二      年      九    月    三      日
附錄本案論罪科刑法條全文：
刑法第三百二十一條：
犯竊盜罪而有左列情形之一者，處六月以上、五年以下有期徒刑：
一、於夜間侵入住宅或有人居住之建築物、船艦或隱匿其內而犯之者。
二、毀越門扇、牆垣或其他安全設備而犯之者。
三、攜帶兇器而犯之者。
四、結夥三人以上而犯之者。
五、乘火災、水災或其他災害之際而犯之者。
六、在車站或埠頭而犯之者。
前項之未遂犯罰之。
刑法第三百四十六條：
意圖為自己或第三人不法之所有，以恐嚇使人將本人或第三人之物交付者，處六月以
上五年以下有期徒刑，得併科一千元以下罰金。
以前項方法得財產上不法之利益，或使第三人得之者，亦同。
前二項之未遂犯罰之。


司法院資訊處製作；財團法人民間司法改革基金會備份。
